【裁判字號】    92,易,2272
【裁判日期】    950619
【裁判案由】    背信等
【裁判全文】
臺灣臺北地方法院刑事判決              92年度易字第2272號
    公  訴  人  臺灣臺北地方法院檢察署檢察官
    被      告  己○○
    選任辯護人  沈妍伶律師
                丁中原律師
    被      告  庚○○
    上  1   人
    選任辯護人  宋耀明律師
    被      告  辛○○○
    上  1   人
    選任辯護人  朱子慶律師
    上 2人共同
    選任辯護人  羅翠慧律師
上開被告等因背信等案件，經檢察官提起公訴（九十一年度偵字
第九四八三號），本院判決如下：
    主  文
己○○、庚○○、辛○○○均無罪。
    理  由
一、公訴意旨略以：蘭記股份有限公司（以下簡稱蘭記公司）以
    研發、生產燈具、電子安定器等為業務，該公司產品中之Ｄ
    ２Ｓ（汽車用氙氣燈電子安定器，下稱Ｄ２Ｓ）電迴路設計
    圖，係由該公司委由公司研發工程師甲○○所設計，屬於蘭
    記公司之營業祕密，該公司並據此生產Ｄ２Ｓ販售他人。而
    己○○自民國八十四年起迄九十年十二月七日止，擔任蘭記
    公司研發部工程師職務，係為蘭記公司處理業務之人，並因
    職務關係，取得上揭Ｄ２Ｓ電迴路設計圖；而庚○○與辛○○○係配偶關係，分別擔任「正峰工業股份有限公司」（下
    稱正峰公司）、「邁科絡光學科技股份有限公司」（下稱邁
    科絡公司）負責人，前開公司並於九十年二月間曾向蘭記公
    司購入Ｄ２Ｓ，而知悉該產品功能良好。詎己○○、庚○○
    及辛○○○三人竟基於共同之犯意聯絡，於九十年七月間，
    由己○○違背其職務，在不詳處所將其因業務而知悉之上開
    Ｄ２Ｓ電迴路設計圖洩漏予庚○○夫婦，並委由不知情之瑞
    特科技有限公司（下稱瑞特公司，起訴書誤繕為瑞科科技有
    限公司）丁○○為電路板前製作業繪圖作成樣品後，由邁科
    絡公司據以製作產品販售，致生損害於蘭記公司。嗣經蘭記
    公司發覺上情後，訴由警方向本院聲請搜索邁科絡公司，當
    場扣得主電路板外殼、高壓變壓器、高壓盒圓形ＰＣ版、高
    壓盒成品、半成品、ＨＩＤ主電路版、作業指導書、電路圖
    、外殼配線、內部聯絡書、設計圖、及新產品明細表等物品
    。因認己○○、庚○○、辛○○○共同涉犯刑法第三百十七
    條之洩漏業務上知悉工商秘密罪嫌、刑法第三百四十二條第
    一項之背信罪嫌云云。
二、按犯罪事實應依證據認定之，無證據不得認定犯罪事實，又
    不能證明被告犯罪者，應諭知無罪之判決，刑事訴訟法第一
    百五十四條第二項及第三百零一條第一項分別定有明文。次
    按認定犯罪事實所憑之證據，雖不以直接證據為限，間接證
    據亦包括在內；然而無論直接或間接證據，其為訴訟上之證
    明，須於通常一般之人均不致有所懷疑，而得確信其為真實
    之程度者，始得據為有罪之認定，倘其證明尚未達到此一程
    度，而有合理之懷疑存在時，事實審法院復已就其心證上理
    由予以闡述，敘明其如何無從為有罪之確信，因而為無罪之
    判決，尚不得任意指為違法，最高法院則著有七十六年臺上
    字第四九八六號判例要旨可參。
三、公訴人認被告己○○、庚○○、辛○○○涉犯上開罪嫌，係
    以證人朱蘭英、甲○○、壬○○、丁○○、悉文虎、乙○○
    、丙○○證述、鑑定人戊○○、陳顯禛到庭陳述、被告己○○關於曾在蘭記公司任職且曾向證人甲○○取得Ｄ２Ｓ電迴
    路設計圖、被告己○○及庚○○在本院之證述、瑞特公司出
    具之統一發票、正峰公司支票影本、搜索時扣案如前所述之
    物品及戊○○、陳顯禎出具之鑑定意見書及告訴人蘭記公司
    所提出之告證一至告證二十五為論據。訊據被告己○○、庚○○、辛○○○均堅決否認有上開犯行，被告己○○辯稱：
    伊在警方於九十年十二月七日搜索邁科絡公司前早已自蘭記
    公司離職，而Ｄ２Ｓ電迴路設計圖並非屬秘密，且伊亦未簽
    立任何保密協議，並不負保密之義務，伊亦未將Ｄ２Ｓ電迴
    路設計圖交給庚○○或辛○○○。另伊僅曾於九十年六月間
    委託瑞特公司丁○○製作電路板佈局線路圖之設計圖係背投
    影光源之設計圖，並非Ｄ２Ｓ電迴路設計圖等語；被告庚○○辯稱：Ｄ２Ｓ電迴路設計圖非屬刑法所稱之工商營業秘密
    ，而己○○委請瑞特公司製作電路板佈局線路圖之設計圖亦
    非Ｄ２Ｓ電迴路設計圖，且伊未曾自己○○處取得Ｄ２Ｓ電
    迴路設計圖等語；被告辛○○○辯稱：伊並未負責公司研發
    之業務，對於研發都不瞭解，亦未自己○○處收受Ｄ２Ｓ電
    迴路設計圖等語。經查：
  (一)本案被告己○○於九十年六月間某日任職告訴人處時，曾交
    付設計圖委請瑞特公司丁○○製作電路板佈局線路圖，而丁○○完成後，將原設計圖及完成之電路板佈局線路圖交付被
    告己○○，另警方因告訴人提出告訴而於九十年十二月七日
    持搜索票前往搜索邁科絡公司查扣如前所述之物品等情，為
    被告己○○、庚○○、辛○○○所不爭執，並經證人丁○○
    於本院審理中結證明確，且有相關電路板佈局線路圖、支票
    、瑞特公司所開立之統一發票在卷可資佐證，自堪信上開事
    實為真實。
  (二)按所謂營業秘密，依營業秘密法第二條規定，係指：「方法
    、技術、製程、配方、程式、設計或其他可用於生產、銷售
    或經營之資訊，而符合非一般涉及該類資訊之人所知者、
    因其秘密性而具有實際或潛在之經濟價值者、所有人已
    採取合理之保密措施者」。次按刑法第三百十七條規定之「
    工商秘密」，係指工業上或商業上之秘密事實、事項、物品
    或資料，而非可舉以告人者而言，重在經濟效益之保護。是
    否工商秘密，非僅由營業人主觀上認為秘密為斷，仍須在客
    觀上有一定之私密性，非該行業所熟知或習見之技術，始足
    當之。查本件證人甲○○於偵查中到庭結證稱：Ｄ２Ｓ可以
    經由產品還原出電路設計圖，所有的電子產品通通都可以還
    原等語（見臺灣臺北地方法院檢察署九十一年度偵字第九四
    八三號卷第一三二頁背面）；證人甲○○於本院到庭結證稱
    ：Ｄ２Ｓ好像是在八十九年一月就是在本案發生前一年的一
    月開始正式生產等語（見本院卷一第四○○頁）；鑑定人陳
    顯禛到庭陳稱：鑑定物件Ａ（即本案警方搜索邁科絡公司扣
    案如前所述之物品）、鑑定物件Ｂ（即告訴人於本案中提出
    之聲請狀及所述資料、成品）、鑑定物件Ｄ（即被告提出邁
    科絡公司成品）雖然有膠封，還原電路圖及程式需要時間，
    但是可以做得到，以鑑定物件Ａ、Ｂ而言，雖然沒有很簡單
    ，如果要伊做到波形跟電路圖程式類似，大約需要完整的三
    十日工作天等語（見本院卷三第二二九頁），顯見本案Ｄ２
    Ｓ電迴路設計圖可經由實際產品之拆解而回復還原，是依據
    前開說明，本案Ｄ２Ｓ電迴路設計圖於實際產品正式量產上
    市後即難認在客觀上具有私密性，亦難認屬刑法第三百十七
    條所稱之工商秘密。
  (三)證人丁○○於本院到庭結證稱：伊為瑞特公司之業務及工程
    師，負責接受客戶委託電路板、線路之佈局與製作。於九十
    年六月間曾接受己○○之委託，依己○○交付之線路圖製作
    電路板佈局線路圖，且於製作完畢後將己○○交付之線路圖
    返還己○○，但伊並不知道該電路板佈局線路圖之名稱與用
    途為何，伊也無法判斷所製作之電路板佈局線路圖之目的係
    Ｄ２Ｓ或背投影光源。伊於警詢中只是針對警察關於是否有
    製作電路板佈局線路圖之問題加以回答，並未提及Ｄ２Ｓ之
    名稱等語（見本院卷三第七二頁至第七七頁），而觀諸檢察
    官所提出之其他證據資料，均無法證明證人丁○○於九十年
    六月間受被告己○○委託製作之電路板佈局線路圖之設計圖
    究竟為何，是本案無法認定被告己○○曾於九十年六月間將
    Ｄ２Ｓ電迴路設計圖交付委由證人丁○○製作電路板佈局線
    路圖，則被告己○○上開委由證人丁○○製作電路板佈局線
    路圖之行為，尚難認屬違背其任務之背信行為。
  (四)關於本案被告己○○在告訴人處任職至何時為止部分，被告
    己○○雖辯稱其僅在告訴人處任職至九十年七月間云云，然
    證人甲○○到庭結證稱：伊與己○○的辦公桌是在正對面，
    伊記得在九十年下半年就沒有看到己○○，己○○應該是上
    班到九十年六月到十一月間等語（見本院卷一第三九六頁）
    ；證人丙○○於到庭結證稱：伊自八十七年起至九十年九、
    十月間任職蘭記公司，擔任己○○之研發助理。己○○大約
    是在九十年下半年約七、八月間就離開，沒有再看到了，曾
    經聽老闆說己○○是因為正峰公司不知道竊取什麼東西的問
    題才離開等語（見本院卷四第二六頁至第二八頁），而觀諸
    卷附被告己○○任職告訴人處薪資轉帳帳戶紀錄（見本院卷
    一第三九頁），告訴人最後一次以該薪資帳戶給付被告己○○全額薪資之時為九十年八月六日，且被告己○○並曾於九
    十年八月二十七日為告訴人簽收貨物，亦有告訴人提出之國
    內出貨單（見本院卷一第三四九頁）在卷可參，若如被告己○○上開所辯其於九十年七月間即已離職，則告訴人為何於
    九十年八月六日仍給付被告己○○全額之薪資，被告又豈有
    可能於九十年八月二十七日返回告訴人處為告訴人簽收貨物
    ，是應認被告己○○在告訴人處任職至九十年八月二十七日
    止，被告己○○前開所辯，與事實並不相符。至於證人朱蘭
    英、壬○○到庭證稱：己○○任職至九十年十二月警方搜索
    邁科絡公司止、己○○於九十年八月後之薪水係與其前積欠
    蘭記公司債務抵銷而未發放等語，被告己○○否認其有積欠
    告訴人債務，而證人朱蘭英、壬○○前開證言亦核與前開證
    人所述有所出入，且若如證人即告訴人公司負責人朱蘭英及
    告訴人公司研發部門主管壬○○前開所述，為何告訴人又無
    法提出被告己○○於九十年八月二十七日之後經手告訴人公
    司相關業務簽具之任何文件或被告己○○積欠告訴人債務之
    任何單據以資佐證？證人朱蘭英、壬○○上開證述情節均與
    常情事理有違，難以憑採；另觀諸財政部臺北市國稅局信義
    稽徵檢送被告己○○九十年綜合所得稅核定通知書（見本院
    卷三第一八頁）、勞工保險局檢送被告己○○之勞工保險投
    保資料（見本院卷三第六四頁）及告訴人提出之勞工保險卡
    、勞工保險退保申報書（見臺灣臺北地方法院檢察署九十一
    年度偵字第九四八三號卷第一八九頁、一九○頁），前者僅
    顯示被告己○○於九十年自告訴人處獲取薪資新臺幣（下同
    ）六十三萬元，後二者顯示被告己○○在告訴人處投保勞工
    保險至九十一年三月二十七日止，均無法顯示被告己○○實
    際工作之起迄時間點，亦難用以認定被告己○○在告訴人處
    任職至九十年八月二十七日後之依據，併此敘明。
  (五)另按刑法第三百四十二條之背信罪，須以為他人處理事務為
    前提，所謂為他人云者，係指受他人委任，而為其處理事務
    而言，苟無委任之事實，即無成立背信罪之餘地，此有最高
    法院八十二年度臺上字第二九七四號判決意旨可參，是背信
    罪之主體，僅限於為他人處理事務之人，被告己○○在告訴
    人處僅任職至九十年八月二十七日止，則本案僅能就被告等
    人於被告己○○九十年八月二十七日離職前之行為判斷有無
    背信罪所指之背信行為，被告己○○於離職後之行為，因已
    無委任事實可言，尚難認核與背信罪之構成要件相當。至於
    檢察官起訴所指被告己○○於九十年七月間將其業務上知悉
    之Ｄ２Ｓ電迴路設計圖洩漏被告庚○○及辛○○○部分，均
    為被告己○○、庚○○及辛○○○所否認，雖就警方於九十
    年十二月七日在邁科絡公司扣案之物品資料及告訴人所提供
    之相關Ｄ２Ｓ產品及資料固經鑑定人戊○○、陳顯禎分別鑑
    定「經將邁科絡公司查扣成品拆解而還原該公司設計圖，其
    電路架構與蘭記公司電路設計圖使用零件有百分之九十五相
    同，所不同者僅為邁科絡公司添加部分電容器或以不同數值
    的電容器達到蘭記公司同樣的功能，該多餘或不同零件數值
    的電路元件，對於系爭雙方的主要核心之電源控制器的功能
    作用實質相同。」（見臺灣臺北地方法院檢察署九十一年度
    偵字第九四八三號卷第一六二頁）、「邁科絡公司查扣物品
    資料與蘭記公司提供產品資料之熱啟動與冷啟動的點燈過程
    ，其燈管兩端之電壓波形大致相同，其主要原因應該為電源
    控制器之微電腦晶片程式與周邊類比電路大致相同所致。」
    （見本院卷二第一四三頁），然本案Ｄ２Ｓ電迴路設計圖並
    非屬秘密而可經由實際產品之拆解而回復還原，已如前述，
    則本案是否可引上開鑑定結果推論邁科絡公司於九十年十二
    月七日為警查獲物品之設計圖係源自己○○於九十年八月二
    十七日自告訴人公司離職前所交付之Ｄ２Ｓ電迴路設計圖，
    實有疑問，而參酌檢察官所提出之其他證據資料，均無法證
    明被告己○○於九十年八月二十七日自告訴人處離職前曾將
    電迴路設計圖交付被告庚○○、辛○○○，本院實難形成被
    告己○○於任職告訴人期間有何背信行為之心證。
  (六)綜上所述，本案Ｄ２Ｓ電迴路設計圖，非屬刑法第三百十七
    條所稱之工商秘密，檢察官所提出之證據均無法證明被告己○○、庚○○、辛○○○有何共犯洩漏業務上知悉工商秘密
    、背信之犯行，此外，復查無其他積極證據足資證明被告己○○、庚○○、辛○○○確有公訴人所指之上開犯行，揆諸
    首揭規定及說明，本案既不能證明被告己○○、庚○○、辛○○○犯罪，即應為無罪判決之諭知，以免冤抑。
據上論斷，應依刑事訴訟法第三百零一條第一項，判決如主文。
本案經檢察官黃文明到庭執行職務
中    華    民    國    95    年    6     月    19    日
                        臺灣臺北地方法院刑事第八庭
                            審判長法  官  陳德民
                                  法  官  孫曉青
                                  法  官  唐于智
如不服本判決，應於判決送達後10日內，向本院提出上訴狀。
上正本證明與原本無異。
                                  書記官  李玟郁
中    華    民    國    95    年    6     月    20    日


司法院資訊處製作；財團法人民間司法改革基金會備份。
